臺灣嘉義地方法院刑事判決　　　　　　　93年度訴字第513號
公　訴　人　臺灣嘉義地方法院檢察署檢察官
被　　　告　乙○○　男　55歲.
選任辯護人　汪玉蓮律師
上列被告因違反著作權法案件，經檢察官提起公訴（93年度偵字
第6260號），本院判決如下：
    主  文
乙○○以犯明知係侵害著作財產權之光碟重製物而散布為常業，
累犯，處有期徒刑壹年貳月。扣案如附表所示之盜版音樂光碟共
陸拾柒片，均沒收。
    事  實
一、乙○○於民國89年間，因違反著作權法案件，經本院判處有
    期徒刑6月，併科罰金新臺幣（下同）5萬元，經台灣高等法
    院台南分院駁回上訴確定，於同年9月25日執行完畢。猶不
    知悔改，其平日係以設攤販賣音樂光碟為業，於93年10 月1
    日，在嘉義縣大林鎮運動公園其攤位旁，明知姓名年籍不詳
    綽號阿財之成年男子所販賣如附表所示之音樂光碟，係未經
    如附表所示著作財產權人同意或授權，而擅自以重製之方法
    侵害他人之錄音著作財產權之光碟重製物，竟仍基於散布為
    常業之犯意，以每片盜版音樂光碟15元之價格，販入盜版音
    樂光碟一批，並即在上址設攤以每片50元之價格，出售予不
    特定之人牟利，並以此項收入兼為生活之資，恃以為常業。
    嗣於同年10月4日晚上9時20分許，經警在上址當場臨檢查獲
    ，並扣得如附表所示之盜版音樂光碟共67片。
二、案經如附表所示之著作財產權人訴由嘉義縣警察局移送臺灣
    嘉義地方法院檢察署檢察官偵查起訴。
    理  由
一、訊據被告乙○○固供承有販入盜版音樂光碟，惟矢口否認有
    何違反著作權法之犯行，辯稱：伊買盜版光碟是要放給顧客
    試聽，因為伊的攤位那邊都是擺原版的光碟，有3百多片，
    有時候顧客會問好不好聽，伊就放盜版的給顧客廳，因為原
    版的一片要3、4百元，顧客試聽了也不見得會買，而且有時
    候會壞掉，所以伊買同一樣的光碟好幾片備用。伊在警訊中
    所說的不實在，因為在夜市有2個警察，其中有1個好像是他
    們組長，說不承認的話，連伊太太一起抓回去，警察在夜市
    恐嚇伊，伊因為害怕才會這樣說，伊說的與事實不相符。警
    察從伊口袋取出1片盜版試聽的光碟，後來又從伊後面放小
    孩尿片的包包裡取出60幾片光碟出來云云。惟查：
  (一)被告主張製作警詢筆錄前遭員警恐嚇，其自白非出於任意性
    ，且員警未依法定程序實施搜索，是其警詢之自白及扣案之
    盜版音樂光碟均不具證據能力，茲分敘如下：
  1.被告辯稱製作警詢筆錄前遭當時在夜市查獲之員警恐嚇，其
    自白非出於任意性，並於本院審理時當庭指認係遭嘉義縣警
    察局刑警隊員警丙○○恐嚇，惟被告於警詢時聲音自然平和
    ，聽不出有遭恐嚇等不正方式訊問情形一節，業經本院於93
    年12月15日準備程序時當庭勘驗警詢錄音帶屬實，並有勘驗
    筆錄在卷可參，且證人丙○○於本院審理時結證稱：「（在
    查獲當場有無對被告出言恐嚇如果被告不承認連他太太也要
    一起抓走？）沒有，當時有3、4位顧攤子，被告說攤子是他
    的。」「（在查獲當場有無聽到其他人對被告出言恐嚇如果
    被告不承認連他太太也要一起抓走？）沒有。」等語，核與
    證人即當時查獲被告之員警甲○○於本院審理時結證稱：「
    （當時有無人恐嚇被告如果不配合要將他太太一起抓回去？
    ）我沒有聽到。」等語互核相符，足認被告於製作警詢筆錄
    前，並未遭員警丙○○恐嚇。參諸被告於偵訊時仍供稱：「
    （警訊筆錄是否有按照你的陳述記載？）實在。」等語，並
    未提及於製作警詢筆錄前有遭員警恐嚇，則其於本院始為前
    揭辯解，且無法提出證據以實其說，其前開所辯已難令人採
    信，從而本院認被告警詢筆錄筆錄應出於其自由意志而為陳
    述，具有證據能力。
  2.按警察機關得於公共場所或指定處所、路段，由服勤人員擔
    任臨場檢查或路檢，執行取締、盤查及有關法令賦予之勤務
    ，警察勤務條例第11條第3款定有明文，而依前揭條例所實
    施之臨檢勤務，並無應備有搜索票始得執勤之規定。又依司
    法院大法官會議釋字第535號解釋，除法律另有規定外，警
    察人員依據警察勤務條例執行場所之臨檢勤務，應限於已發
    生危害或依客觀、合理判斷易生危害之處所、交通工具或公
    共場所為之，且應遵守比例原則，不得逾越必要程度。最高
    法院著有92年度台上字第4945號裁判可資參照。本件係由員
    警丙○○與甲○○在上揭時地執行臨檢勤務查獲被告，並當
    場扣得如附表所示之盜版音樂光碟等情，業據證人丙○○於
    本院審理時結證稱：當時是例行勤務，沒有搜索票。被告在
    大林運動公園的裡面擺設攤位，伊喬裝客人接近，被告當時
    裝著盜版光碟的塑膠袋就掛在攤位架子上，任何人都可以過
    去看，伊自己去看發現是盜版的，而且他的衣服及褲子口袋
    都鼓鼓的，伊發現可疑就表明警察身份，請被告自己把盜版
    光碟拿出來，被告就自己把將盜版光碟從口袋還有掛著的塑
    膠袋拿出來。當時就查扣被告口袋及塑膠袋裏的東西，並沒
    有自行動手從被告口袋取出光碟，也沒有搜被告的包包等語
    ，並經證人甲○○於本院審理時結證稱：到現場時伊先表明
    警察身分並向被告打招呼，當時並沒有實施搜索，因被告身
    上口袋的盜版光碟套子有外露，很明顯可以知道是光碟片，
    伊問他口袋裡面放什麼東西，並請他自己拿出來看，然後被
    告就主動將光碟拿出來，伊沒有印象有搜被告的車子及包包
    等語，是本件員警既非實施搜索，當無須符合搜索之相關規
    定。至於證人丙○○與甲○○於本院審理時就臨檢當時某些
    枝節性、細節性的事實之證詞，雖有不一致之處，惟此受限
    於人的記憶力，本難苛求完全一致，且此歧異之處與其臨檢
    事實之真實性無礙，本院仍得採信其證詞。又本件被告被查
    獲販賣盜版音樂光碟之地點為夜市之公共場所，員警在該地
    點執行臨檢勤務，且係將被告自行提出之光碟予以扣押，其
    實施臨檢並未逾越必要之程度，則如附表所示之盜版音樂光
    碟，係經警察臨檢時查悉有違反著作權法犯行而依法扣押之
    物品，具有證據能力。被告辯稱：警察從伊口袋取出1片盜
    版試聽的光碟，後來又從伊後面放小孩尿片的包包裡取出60
    幾片光碟出來，非依法搜索取得，並無證據能力云云，顯非
    可採。
  (二)次查，右揭犯罪事實，業據被告於警詢時坦承不諱，並經告
    訴代理人丁○○於警詢中指訴屬實，且有唱片包裝封面、經
    濟部公司執照、營利事業登記證、許可證、證明書、專緝曲
    目表等影本在卷可稽，另有如附表所示之盜版音樂光碟共67
    片扣案可資佐證。參以扣案如附表所示之盜版音樂光碟，相
    同數量之光碟均有4到10片不等，倘被告係購入以之供顧客
    試聽之用，依常理判斷，當無須一次購買相同之盜版音樂光
    碟數片，雖被告於本院審理時又另辯稱：伊有問賣的人為何
    給那麼多片，他說那是多給伊的，伊有要退還給他，但他都
    沒有來拿云云，然被告於購買時既已收受，豈有於收受後又
    萌退還之可能。至被告雖提出二片之盜版音樂光碟，以茲證
    明其當初購入70片，有67片扣案，1片試放給客人聽後，被
    客人取走，其並無每天賣2、3片，惟遍觀全部卷證，並無證
    據證明當初被告僅購入70片，且被告提出之二片光碟既非員
    警當場扣案，即無法證明係被告與扣案如附表所示之盜版音
    樂光碟同時販入，又被告供稱這二片光碟係供客人試聽所用
    ，即無證據證明係被告供本件販賣之用，自與本件無涉。綜
    上所述，被告於警詢之自白核與事實相符，其事後翻異前詞
    為前開辯解，顯係卸責之詞，不足採信。本件事證明確，被
    告犯行堪予認定。
二、按刑法上所謂常業犯，指反覆以同種類行為為目的之社會活
    動之職業性犯罪而言，至於犯罪所得之多寡，是否恃此犯罪
    為唯一之謀生職業，則非所問，縱令兼有其他職業，仍無礙
    於該常業犯罪之成立（最高法院85年度臺上字第510號判例
    意旨參照），又刑法上之常業犯，祇須有賴某種犯罪為生活
    ，而有事實上之表現為已足，不以犯罪時間之長短為標準，
    亦不以專賴該犯罪為唯一生活依憑之必要，縱令尚有其他職
    業，仍無礙於常業犯之成立（最高法院88年臺上字第2916號
    判決意旨參照）。本件被告於販賣盜版音樂光碟之期間，雖
    另以設攤販賣正版音樂光碟為業，此為其所供承，惟其所販
    賣之盜版音樂光碟類別繁多，且與其職業相關，其行為具有
    反覆實施性，顯非偶而為之，故被告係以販售之方式，散布
    該等未經著作財產權人同意或授權而重製之盜版光碟維生，
    應屬常業犯無疑。是核被告所為，係犯著作權法第九十四條
    第一項之以犯第九十一條之一第三項之明知係侵害著作財產
    權之光碟重製物而散布為常業罪。被告意圖散布而公開陳列
    或持有侵害著作財產權之物之低度行為，應為其後散布侵害
    著作財產權之重製物之高度行為所吸收，不另論罪。被告一
    行為侵害如附表所示之著作財產權人之財產法益，係以一行
    為觸犯數罪名，為想像競合犯，仍以一罪論處。檢察官雖僅
    就被告散布附表編號1至8之盜版音樂光碟提起公訴，惟被告
    就附表編號9、10之犯行，與前揭起訴並經本院判決有罪之
    部分，有常業犯之法律上一罪之關係，為起訴效力所及，本
    院自得併予審理。又被告於89年間，曾因違反著作權法案件
    ，經本院判處有期徒刑6月，併科罰金5萬元，經台灣高等法
    院台南分院駁回上訴確定，於同年9月25日執行完畢，此有
    臺灣高等法院被告全國前案紀錄表1份在卷可參，其於受有
    期徒刑之執行完畢後，5年以內再犯本件有期徒刑以上之罪
    ，為累犯，應依刑法第47條規定加重其刑。爰審酌被告為圖
    生計，而販售盜版音樂光碟牟利，顯然欠缺保護智慧財產權
    之概念，危害我國國際形象非淺，及其販賣數量、時間、犯
    罪所生之損害，暨事後否認犯行之犯後態度不佳等一切情狀
    ，量處如主文所示之刑。扣案如附表所示之盜版音樂光碟67
    片，係被告所有供本件犯罪所用之物，業據被告供明在卷，
    爰依著作權法第98條之規定併予宣告沒收。
據上論斷，應依刑事訴訟法第299條第1項前段，著作權法94條第
1項、第98條，刑法第11條前段、第55條、第47條，判決如主文
。
本案經檢察官廖素琪到庭執行職務。
中　　華　　民　　國　　94　　年　　2 　　月　　25　　日
                 刑事第三庭  審判長法  官  沈福財
                                   法　官  陳端宜
                                   法  官  卓春慧
上列正本證明與原本無異。
如不服本判決，應於判決送達後十日內向本院提出上訴狀（應附
繕本）。告訴人或被害人如對於本判決不服者，應具備理由請求
檢察官上訴，其上訴期間之計算係以檢察官收受判決正本之日期
為準。
中　　華　　民　　國　　94　　年　　2 　　月　　25　　日
                                   書記官  江芳耀
附錄本案論罪科刑法條全文：
著作權法第91條之1：
擅自以移轉所有權之方法散布著作原件或其重製物而侵害他人之
著作財產權者，處三年以下有期徒刑、拘役，或科或併科新臺幣
五十萬元以下罰金。
明知係侵害著作財產權之重製物而散布或意圖散布而公開陳列或
持有者，處三年以下有期徒刑，得併科新臺幣七萬元以上七十五
萬元以下罰金。
犯前項之罪，其重製物為光碟者，處六月以上三年以下有期徒刑
，得併科新臺幣二十萬元以上二百萬元以下罰金。但違反第八十
七條第四款規定輸入之光碟，不在此限。
犯前二項之罪，經供出其物品來源，因而破獲者，得減輕其刑。
著作權法第94條第1項：
以犯第九十一條第一項、第二項、第九十一條之一、第九十二條
或第九十三條之罪為常業者，處一年以上七年以下有期徒刑，得
併科新臺幣三十萬元以上三百萬元以下罰金。
附表：
 ┌──┬──────────┬───┬──────┬────────┐
 │編號│盜版音樂光碟專輯名稱│數　量│侵害歌曲名稱│著作財產權人　　│
 ├──┼──────────┼───┼──────┼────────┤
 │ 一 │杜德偉─「脫掉」　  │七片  │脫掉　等　　│滾石國際音樂　　│
 │　　│　　　　　　　　　　│　　　│　　　　　　│股份有限公司 　 │
 ├──┼──────────┼───┼──────┼────────┤
 │ 二 │梁靜茹─「燕尾蝶」　│八片　│寧夏　等　　│滾石國際音樂　　│
 │　　│　　　　　　　　　　│　　  │　　　　　　│股份有限公司　　│
 ├──┼──────────┼───┼──────┼────────┤
 │ 三 │潘瑋柏─「ＷＨＶＡ」│九片  │ＷＨＶＡ　等│環球國際唱片股份│
 │　　│等　　　　　　　　　│　　　│　　　　　　│有限公司　　    │
 ├──┼──────────┼───┼──────┼────────┤
 │ 四 │鬥魚二─電視原聲帶  │十片  │曾經　等　　│華納國際音樂股份│
 │　　│等　                │　　　│　　　　　　│有限公司　　    │
 ├──┼──────────┼───┼──────┼────────┤
 │ 五 │溫嵐─「溫式效應」　│五片　│海灘　等　  │博德曼股份有限公│
 │　　│　　　　　　　　　　│　　　│　　　　　　│司　　          │
 ├──┼──────────┼───┼──────┼────────┤
 │ 六 │阿桑─「受了點傷」　│六片　│讓我愛　等　│華研國際音樂股份│
 │　　│　　　　　　　　　　│　　　│　　　　　　│有限公司　　    │
 ├──┼──────────┼───┼──────┼────────┤
 │ 七 │張信哲─白月光　　　│四片　│白月光　等　│新力哥倫比亞音樂│
 │　　│　　　　　　　　　　│　　　│　　　　　　│股份有限公司　  │
 ├──┼──────────┼───┼──────┼────────┤
 │ 八 │張學友─「慢慢」等　│八片　│慢慢　等　　│上華國際企業股份│
 │　　│　　　　            │　　　│　　　　　　│有限公司　　    │
 ├──┼──────────┼───┼──────┼────────┤
 │ 九 │秀蘭瑪雅—「真心話」│五片  │愛情的坦白等│華特國際音樂股份│
 │    │                    │      │            │有限公司        │
 ├──┼──────────┼───┼──────┼────────┤
 │ 十 │黃妃—「非常妃」    │五片  │心甘情願 等 │亞律音樂股份有限│
 │    │                    │      │            │公司            │
 └──┴──────────┴───┴──────┴────────┘
